【裁判字號】    97,再,2
【裁判日期】    970910
【裁判案由】    損害賠償
【裁判全文】
臺灣桃園地方法院民事裁定                 97年度再字第2號
再審原告    丙○○
            乙○○
共      同
訴訟代理人  陳俊隆律師
再審被告    鼎立興實業有限公司
法定代理人  甲○○
上列當事人間請求損害賠償事件，再審原告對於中華民國96年10
月25日本院96年度促字第44798 號確定支付命令提起再審之訴，
本院裁定如下：
    主  文
再審之訴駁回。
再審訴訟費用由再審原告連帶負擔。
    理  由
一、再審意旨略以：(一)訴外人廖柏勛於民國95年4 月間任職於再
    審被告時侵占公款，當時為了保證廖柏勛日後任職再審被告
    之操守，再審被告要求再審原告充當廖柏勛人事保證人，依
    民法第756 條之1 規定，再審原告是對再審被告保證廖柏勛
    將來因職務上行為之賠償責任，而非之前虧空公款之賠償責
    任，再審被告以再審原告簽訂人事保證契約之前廖柏勛所虧
    空公款為由，對再審原告聲請發支付命令，顯然違法，原審
    適用法規有誤。(二)再審被告未依民法第756 條之2 規定，先
    向廖伯勛求償，或提出證明已不能依他項方法受賠償，而廖
    柏勛於任職再審被告年薪不過新台幣（下同）30餘萬元，原
    審支付命令裁定命再審原告應連帶給付1,094,069 元，顯有
    違誤。(三)再審被告未依民法第756 條之5 、第756 條之6 規
    定通知再審原告，依法再審原告得減輕賠償責任。(四)綜上所
    述，原審未慮及保證債務之從屬性與補充性，及人事保證與
    一般保證相異之特殊性，對再審原告發支付命令，自有判決
    適用法則不當之違法，再審原告直至97年1 月25日向本院聲
    請閱卷後發現保證書始知悉本院96年度促字第44798 號確定
    支付命令（下稱系爭確定支付命令）有上述違背法令之瑕疵
    ，故再審原告知悉再審理由尚未逾30日，自得合法提起本件
    再審之訴，爰依民事訴訟法第496 條第1 項第1 款「適用法
    規顯有錯誤」，提起再審之訴等語，並聲明：1.原確定支付
    命令廢棄。2.前項廢棄部分，再審被告在前程序支付命令之
    聲請駁回。3.前督促程序及再審訴訟費用均由再審被告負擔
    。
二、按債務人對於支付命令未於法定期間合法提出異議者，支付
    命令與確定判決有同一之效力。前項支付命令有第496 條第
    1 項之情形者，得提起再審之訴。並以原支付命令之聲請，
    視為起訴。民事訴訟法第521 條定有明文。是對確定之支付
    命令提起再審之訴，自應適用民事訴訟法關於再審程序之規
    定。次按，再審之訴，應於30日之不變期間內提起。前項期
    間，自判決確定時起算，判決於送達前確定者，自送達時起
    算；其再審之理由發生或知悉在後者，均自知悉時起算。但
    自判決確定後已逾5 年者，不得提起。民事訴訟法第500 第
    1 項、第2 項亦有明定。而當事人以有同法第496 條第1 項
    第1 款「適用法規顯有錯誤」之情形提起再審之訴，應認此
    項理由於裁判送達時當事人即可知悉，故計算是否逾30日之
    不變期間，應自裁判確定時起算，無同法第500 條第2 項但
    書再審理由知悉在後之適用，最高法院70年台再字第212 號
    判例可資參照。又再審之訴不合法者，法院應以裁定駁回之
    ，同法第502 條第1 項復定有明文。準此，再審之訴如未於
    30日不變期間內提起，其訴即為不合法，依同法第502 條第
    1 項規定，法院應以裁定駁回之。
三、本件再審原告係以原確定支付命令有民事訴訟法第496 條第
    1 項第1 款「適用法規顯有錯誤」為由提起再審之訴，依上
    開最高法院判例見解，應認此項理由於支付命令裁定送達時
    當事人即可知悉，故計算再審之不變期間，應自支付命令裁
    定確定時起算。經查，系爭支付命令裁定係於96年11月6 日
    即已送達於再審原告，並於同年12月7 日確定之事實，業經
    本院依職權調取系爭支付命令卷證查閱無訛，應認其主張「
    適用法規顯有錯誤」之再審理由，自送達時起即已知悉，則
    計算其提起再審之訴30日之不變期間，應自系爭支付命令確
    定即96年12月7 日起算，而無民事訴訟法第500 條第2 項再
    審理由知悉在後之適用，是再審原告主張其於97年1 月25日
    聲請閱卷後始知悉再審事由云云，即無足取。審酌，再審原
    告遲至97年2 月5 日始提起本件再審之訴，有其再審訴狀上
    本院收狀章日期戳在卷足憑，是再審原告提起再審之訴，顯
    已逾30日之不變期間，依上說明，本件再審之訴顯不合法，
    應予駁回。
四、末以，支付命令之聲請，除應表明當事人及法院外，祇須表
    明請求之標的並其數量及請求之原因事實，以及應發支付命
    令之陳述，此觀民事訴訟法第511 條之規定自明。即支付命
    令僅係就債權人請求之事項及所提出之書證為形式上之審查
    ，與判決之行言詞辯論程序須為實質上審查者有別，且因債
    務人依同法第516 條規定，對支付命令得不附理由提出異議
    ，是債權人所為支付命令之聲請，只要表明當事人、法院、
    請求之標的、數量及請求之原因事實，及應發支付命令之陳
    述，即屬合法，法院應依債權人聲請之標的及其數量對債務
    人核發支付命令。本件再審被告聲請本件支付命令時，於其
    提出之支付命令聲請狀內已表明其當事人、請求標的、數量
    、請求之原因事實及應發支付命令之陳述，亦經本院依職權
    調取上開支付命令卷證，查閱屬實。職是，本院依法核發支
    付命令，於法自無違誤，附此說明。
五、依民事訴訟法第502 條第1 項、第95條、第85條第2 項，裁
    定如主文。
中    華    民    國    97    年    9     月    10    日
                  民事第二庭  法  官  張金柱
如不服本裁定應於送達後10日內向本院提出抗告狀，並應繳納抗
告裁判費新台幣1,000 元。
以上正本證明與原本無異。
中    華    民    國    97    年    9     月    11    日
                              書記官  黃珮娟


司法院資訊處製作；財團法人民間司法改革基金會備份。
